【裁判字號】    94,易,2407
【裁判日期】    950609
【裁判案由】    詐欺
【裁判全文】
臺灣臺中地方法院刑事判決              94年度易字第2407號
公  訴  人  臺灣臺中地方法院檢察署檢察官
被      告  甲○○○
上列被告因詐欺案件，經檢察官提起公訴（九十四年度偵字第一
三五六八號、第一六○八九號），本院判決如下：
    主    文
甲○○○幫助意圖為自己不法之所有，以詐術使人將本人之物交
付，處拘役拾伍日，如易科罰金，以佰元折算壹日。
    犯罪事實
一、甲○○○明知真實姓名年籍不詳、綽號「阿明」之成年男子
    委其名義代為申請電話門號使用係為供向他人詐取財物所用
    ，竟基於幫助「阿明」詐欺取財之犯意，於民國九十四年三
    月二十三日某時，至中華電信股份有限公司北臺中營運處（
    下稱中華電信北臺中營運處），以自己名義申請門號000
    0000000號之行動電話，並將帳單地址指定寄至臺中
    市○○區○○里○○路三八之十八號三樓後，隨即以不詳代
    價，將該行動電話門號提供給「阿明」使用，而幫助「阿明
    」以前揭電話門號供作詐騙被害人連絡之用。該「阿明」之
    人取得上開行動電話門號後，果與其餘不詳姓名之成年詐騙
    集團成員，共同基於意圖為自己不法之所有之詐欺取財之犯
    意，於九十四年四月三日十三時許，由不詳姓名年籍之成年
    詐騙集團成員先以打電話通知乙○○中獎，並留下甲○○○
    前開申請後交付與該詐騙集團成員使用之電話號碼0000
    000000號，及戊○○（另經本院判處拘役三十日）向
    中華電信股份有限公司臺南營運處申請後交付該詐騙集團使
    用之電話號碼0000000000號等二支電話號碼供乙○○聯繫，乙○○即依指示撥打該不詳姓名年籍之成年詐騙
    集團成員所留下之電話號碼與該詐騙集團成員聯絡，嗣經該
    詐騙集團成員在電話中表示要乙○○匯款港幣十萬元繳納稅
    金後始得領獎，致乙○○陷於錯誤，於九十四年月五月二日
    十二時二十六分許，在臺中縣神岡鄉○○路社口郵局之自動
    提款機，以晶片卡轉帳匯款方式，匯款十萬元至丁○○（另
    經本院審結判處拘役五十日）黎明路郵局帳號000000
    00000000號之存款帳戶內，得手後，該詐騙集團成
    員即將之提領。嗣後因該集團成員繼續打電話給乙○○表示
    所匯金額不夠需再匯款繳納，乙○○察覺有異，始知受騙並
    報警處理。
二、案經臺中市警察局第四分局分別報請臺灣臺中地方法院檢察
    署檢察官偵查起訴。
    理    由
一、訊據被告甲○○○固坦承有於前揭時間、地點填寫行動電話
    門號申請書辦理行動電話門號後，即將申請之行動電話門號
    交給綽號「阿明」之成年男子之事實，惟矢口否認有何幫助
    詐欺取財之犯意，辯稱：其是在卡拉ＯＫ店唱歌遇到「阿明
    」，當日是「阿明」帶其到中華電信北臺中營運處，說要幫
    其辦理行動電話，是「阿明」叫其在申請書上簽名，辦好後
    行動電話及ＳＩＭ卡都被「阿明」拿走，他說還沒有好，辦
    好後隔天往上會拿給其使用，結果都沒有拿給其，其沒有拿
    到手機，也沒有作甚麼云云。惟查：
  (1)被告將其所申領之上開電話門號交予「阿明」之事實，業據
    被告自承在卷，且有中華電信北臺中營運處函及附件之行動
    電話業務租用申請書、被告之身分證正反面影本、全民健康
    保險卡各一份附卷可佐，足見本件電話門號係被告所申請；
    又「阿明」之人再將上開電話門號交予詐騙之人，以該電話
    門號為供被害人與其連絡之方式，詐騙被害人乙○○申領中
    獎金額以提款機轉帳稅金之詐騙方法，藉乙○○不諳提款機
    之操作方式，詐騙乙○○之財物等情，亦經證人乙○○於警
    詢及本院審理時證述明確，並有共同被告丁○○黎明路郵局
    帳號00000000000000號存款帳戶開戶資料、
    交易明細表、中華郵政股份有限公司自動櫃員機交易明細表
    及臺中縣警察局豐原分局豐原派出所受理各類案件紀錄表各
    一份附卷可稽，堪認被告所申請之前開行動電話門號確係為
    詐騙集團使用無訛。
  (2)再按刑法上之故意，分為直接故意（確定故意）與間接故意
    （不確定故意），「行為人對於構成犯罪之事實，明知並有
    意使其發生者」為直接故意。「行為人對於構成犯罪之事實
    ，預見其發生而其發生並不違背其本意者」為間接故意；而
    間接故意與有認識的過失之區別，在於二者對構成犯罪之事
    實雖均預見其能發生，但前者對其發生並不違背其本意，後
    者則確信其不發生。且幫助犯之成立，以行為人主觀上認識
    被幫助者正欲從事犯罪或係正在從事犯罪，且該犯罪有既遂
    之可能，而其行為足以幫助他人實現構成要件者，即具有幫
    助故意，並不以行為人確知被幫助者係犯何罪名為必要。至
    於行為人在正犯實施犯罪前為幫助行為者，則構成事前幫助
    犯。茲查：
    被告甲○○○先供稱該名男子是要幫其辦理第四台，復改
      稱該「阿明」之男子是要幫其辦理行動電話供其使用，前
      後所述不一，即屬有疑，且被告自承該行動電話門號申請
      書上申請人姓名係其所親自簽寫，足見被告應知悉其所為
      係為申辦行動電話無誤，所稱不知要辦理手機等語，並無
      足採；再者，該「阿明」之人如確有表明隔天交還手機及
      門號予被告甲○○○，何以就如何返還及在何地返還等情
      ，均未與被告甲○○○約定，又被告自承不知該「阿明」
      之男子住處，亦無法聯絡「阿明」之人，則其又如何向「
      阿明」之人取回該手機及門號，是其所辯嗣後改稱該手機
      及門號是遭「阿明」之人藉詞取走等語，顯與常情未合，
      並無足採；且衡諸常情，今日一般人至電信局申設電話門
      號使用，係極為方便容易且迅速之事，苟有使用電話門號
      之正當用途，自以使用其本人或可信賴之親友申請門號，
      最為便利安全，始可避免門號名義人反悔，將電話門號停
      話，則使用者反蒙受不便，故苟非具意圖以他人電話門號
      從事不法用途，並藉以逃避查緝，自無向無相當信任關係
      之陌生人取得電話門號之理。是依一般人通常之知識、經
      驗，均應知不詳姓名之人要求提供電話門號，係欲藉該電
      話門號取得不法犯罪所得，且欲以之隱匿利用該電話門號
      從事犯罪者之真實身分；被告係具社會經驗之成年人，對
      此自難諉為不知，又被告亦未能提出「阿明」之真實姓名
      地址以供本院傳訊，亦未能通知「阿明」到庭說明，顯見
      其與「阿明」並無深交，何以該「阿明」之人會無償幫被
      告甲○○○辦理手機及門號使用，足見被告確有將所申辦
      之行動電話門號交予「阿明」之人，並可預見該電話門號
      之使用者將以該電話門號供作犯罪工具，藉以詐騙而取得
      不法犯罪所得之用。
    近來利用通知中獎需先匯稅金等名義詐欺取財之犯罪類型
      層出不窮，該等犯罪，多數均係利用他人電話門號作為詐
      欺所得財物之聯絡方法，並經媒體廣為披載，被告縱使並
      不確知所出售之電話門號，係遭他人用以對被害人乙○○
      詐欺取財，亦無法確知取得帳戶之人係以何種方法於何時
      地為詐欺取財之具體內容，惟對於其所出售之上揭電話門
      號，將遭人作為詐欺取財犯行之犯罪工具使用，應有概括
      之認識，且可預見其發生，竟仍交付該行動電話門號，顯
      對行動電話門號供他人詐騙被害者，以取得不法犯罪所得
      之用，亦不違背其本意，且其無確信行動電話門號不至遭
      利用為犯罪之用，仍將電話門號以不詳代價交付予不知真
      實姓名地址，而無信賴關係之友人，足認被告基於幫助犯
      罪之不確定故意。是被告辯稱不知供犯罪使用云云，顯係
      事後卸責之詞，並無足採，本案事證明確，被告前揭犯行
      堪以認定。
二、查「阿明」之人於取得被告前開行動電話門號後，即與其餘
    詐騙集團成員利用以電話通知中獎方式，詐騙被害人，並利
    用共同被告丁○○之郵局帳戶供被害人匯款之用，且待被害
    人匯款後即迅速提領款項，核其等所為係犯刑法第三百三十
    九條第一項詐欺取財罪，被告甲○○○雖未實際參與詐欺取
    財之構成要件行為，然提供電話門號供被害人與「阿明」等
    詐欺集團成員連絡，顯在以幫助「阿明」等人犯詐欺取財之
    意思，參與詐欺取財構成要件以外之行為，核被告甲○○○
    所為，係犯刑法第三十條第一項、第三百三十九條第一項幫
    助詐欺取財罪，並依正犯之刑減輕之。另被害人丙○○部分
    係受詐騙集團以○九六八開頭之電話號碼詐騙而匯款至共同
    被告丁○○中國信託存款帳戶，是被害人丙○○此部分遭詐
    騙之情形，核與被告甲○○○前開辦理及提供行動電話門號
    供詐騙集團使用之幫助犯行無涉，附此敘明。爰審酌被告犯
    罪之動機、目的，其擅自提供所申請之電話門號供他人非法
    使用，等同助長犯罪，行為殊屬不當，因其幫助行為所詐得
    財物為十萬元，及事後仍否認犯行等一切情狀，量處如主文
    所示之刑，並諭知易科罰金之折算標準。
據上論斷，應依刑事訴訟法第二百九十九條第一項前段，刑法第
三十條第一項、第二項、第三百三十九條第一項、第四十一條第
一項前段，罰金罰鍰提高標準條例第一條前段、第二條，判決如
主文。
中    華    民    國    95    年    6     月    9     日
                  刑事第六庭  審判長法  官  簡源希
                                    法  官  鄧敏雄
                                    法  官  戴博誠
上正本證明與原本無異。
如不服本判決，應於送達後十日內向本院提出上訴狀（須附繕本
），上訴於臺灣高等法院臺中分院。
                                    書記官  鄭淑英
中    華    民    國    95    年    6     月    9     日
【附錄論罪科刑法條】刑法第三百三十九條第一項：
意圖為自己或第三人不法之所有，以詐術使人將本人或第三人之
物交付者，處五年以下有期徒刑、拘役或科或併科一千元以下罰
金。


司法院資訊處製作；財團法人民間司法改革基金會備份。
